臺灣高等法院民事判決　　　　　　　　95年度上易字第1024號
上訴人即附帶被上訴人
　　　　　　乙○○
上 訴 人　　甲○○
前列二人共同
訴訟代理人　張堂歆律師
參　加　人　丁○○
被上訴人即附帶上訴人
　　　　　　丙○○
訴訟代理人　龍其祥律師
上列當事人間請求遷讓房屋等事件，上訴人對於中華民國95年9
月29日臺灣新竹地方法院94年度訴字第92號第一審判決提起上訴
，被上訴人為附帶上訴，本院於96年5月22日言詞辯論終結，判
決如下：
    主  文
原判決關於命上訴人甲○○給付超過「新台幣參拾萬元及自民國
94年2月25日起至清償日止按年息百分之5計算之利息」部分，暨
訴訟費用之裁判（除確定部分外）均廢棄。
前開廢棄部分，被上訴人在第一審之訴駁回。
其餘上訴及附帶上訴均駁回。
第二審訴訟費用關於上訴部分（除確定部分外），由上訴人甲○
○負擔20分之5，上訴人乙○○負擔20分之14，餘由被上訴人負
擔；附帶上訴部分，由被上訴人負擔。
    事實及理由
一、被上訴人主張：被上訴人於民國87年5月間向參加人承租坐
    落於新竹縣竹北市縣○段286地號土地（下稱系爭土地），
    租期自87年8月1日起至93年7月30日止共計6年，被上訴人並
    於前開土地上建築門牌號碼為新竹縣竹北市縣○○路94號之
    鋼骨造3層樓房屋（下稱系爭房屋）。嗣被上訴人於91年4月
    26日將系爭房屋1樓出租予上訴人乙○○經營火鍋店，約定
    租期自91年6月1日起至97年5月31日止共6年，租金每月新臺
    幣（下同）12萬元，按月於每月1日以前繳納。被上訴人於
    91年7月20日將系爭房屋3樓出租予上訴人甲○○經營護膚美
    容店，約定租期自91年9月1日起至97年9月10日止共6年，租
    金每月3萬元，按月於每月1日以前繳納。上訴人乙○○於承
    租系爭房屋1樓經營火鍋店數月後即因經營不善，將該火鍋
    店轉讓予上訴人甲○○接手經營，甲○○因營運狀況不佳，
    多次要求被上訴人降租並公告轉讓店面。適於93年4月間，
    被上訴人與參加人洽談系爭土地續租及調整租金事宜，參加
    人欲調漲系爭土地之租金，參加人並以系爭房屋建造執照之
    起造人係參加人為由，稱若被上訴人不同意租金之調整，則
    欲收回土地及房屋等語。詎上訴人藉詞系爭房屋之所有權歸
    屬不明為由自93年5月起即拒絕支付租金予被上訴人，迄93
    年10月間2人積欠之租金已達6個月，被上訴人於93年10月18
    日依民法第440條之規定函催上訴人限期給付後終止系爭租
    約。被上訴人與參加人於93年11月4日達成訴訟上和解，被
    上訴人並於94年5月12日將系爭房屋出賣予參加人。上訴人
    乙○○嗣於94年4月27日將系爭房屋1樓交還予被上訴人，被
    上訴人得依據不當得利之法律關係請求乙○○給付自93年5
    月起至94年4月27日交屋之日止相當於租金之損害賠償合計
    共1,412,000元，扣除押租金36萬元，得請求1, 052,000 元
    及其中824,782元自起訴狀繕本送達日後之94年3月13日起算
    之法定遲延利息，請求甲○○給付自93年5月起至94年4月30
    日止之租金共36萬元及起訴狀繕本翌日即自94年2月25日起
    算之法定遲延利息。並答辯聲明：上訴駁回。附帶上訴聲明
    ：
    (一)原判決不利於附帶上訴人下列部分廢棄。(二)前廢棄部分，
    附帶被上訴人乙○○應再給付附帶上訴人新台幣227, 218元
    。（被上訴人逾上開請求部分經原法院駁回後，被上訴人並
    未聲明不服，已告確定。)
二、上訴人乙○○辯稱：系爭租賃契約並未約定被上訴人得不經
    催告而逕行終止租賃契約之約定，被上訴人並非因上訴人2
    人之遲延給付而當然取得契約之終止權，被上訴人所提出之
    新竹市○○街郵局第1291號存證信函上固載有5日之履行期
    限，惟債務人在履行期屆至前，尚無給付之義務，被上訴人
    上開信函不生終止租約之效力，上訴人乙○○願以被上訴人
    起訴狀中所稱終止契約之時點即93年10月23日作為系爭房屋
    1 樓租賃契約終止之時點，系爭房屋1樓之租賃契約應於93
    年10月23日合意終止。上訴人乙○○承租後即耗費鉅資裝潢
    改良系爭房屋1樓，詎參加人主張系爭房屋所坐落之土地租
    期至93年7月30日，屆滿被上訴人即應將系爭房屋拆除並返
    還系爭土地予參加人，被上訴人刻意隱瞞上情，使上訴人乙
    ○○陷於錯誤與其訂立租賃契約，上訴人乙○○將因租賃物
    遭拆除無法繼續收益而遭受重大損失，為此曾發函陳明依民
    法第264、265條等規定於被上訴人未為對待給付前或提出擔
    保前暫拒絕給付系爭房屋1樓之租金予被上訴人，並非無故
    積欠房租。被上訴人起訴狀自認系爭房屋價值約120萬元，
    則其主張以每月12萬元計算損害賠償顯逾法定最高限額租金
    之數額。另上訴人乙○○已於94年3月24日通知被上訴人收
    回房屋，被上訴人遲至94年4月27日方進行點交，則自94年3
    月24日起至94年4月26日止，上訴人乙○○毋庸支付租金或
    相當於租金之損害賠償。上訴人乙○○投入畢生積蓄支出鉅
    資改良租賃物，依房屋租賃契約約定原可使用系爭房屋6年
    ，詎料第三人出面主張系爭房屋要被拆除，使上訴人乙○○
    陷入極度恐慌，曾於93年3至6月間分別寄發3次存證信函要
    求被上訴人儘速解決紛爭，均未獲善意回應，被上訴人隱瞞
    實情誘使上訴人乙○○訂定有瑕疵之租賃契約，致上訴人乙
    ○○無法依租賃契約期限經營事業，身心及財物均遭受重大
    損失，上訴人乙○○得依不完全給付之法律關係向被上訴人
    請求損害賠償，請求被上訴人賠償改良系爭房屋1樓所支出
    之有益費用及營業上損失共計3,780,555元，並主張與應給
    付之租金及相當於租金之損害賠償互為抵銷等語。並上訴聲
    明：(一)原判決不利於上訴人部分廢棄。(二)駁回被上訴人在第
    一審之訴。附帶上訴答辯聲明：附帶上訴駁回。
三、上訴人甲○○辯稱：被上訴人以新竹市○○街郵局第1290號
    存證信函催告上訴人甲○○後終止租約，惟該存證信函上之
    收件人欄上所記載者為「張淑娟」，並非上訴人甲○○，是
    該存證信函能否認已對上訴人甲○○為合法終止租約之意思
    表示，已非無疑，況被上訴人終止系爭房屋3樓之租約不合
    法律程序，是本件系爭房屋3樓之租賃契約未合法終止。又
    因系爭房屋3樓之租賃契約仍存續，故被上訴人請求上訴人
    給付相當於租金之損害賠償自有未洽。上訴人甲○○承租系
    爭房屋3樓後，花費鉅資裝潢改良系爭房屋3樓作為經營SPA
    生活館及美容教學之用，前1、2年不斷作形象廣告，花費上
    百萬元，正要進入佳境廣收會員之際，因被上訴人及參加人
    均不願提供系爭房屋3樓之所有權資料予上訴人甲○○，致
    甲○○無法申請公共安檢，將系爭房屋3樓作為承接行政院
    勞工委員會職業訓練課程之場地，上訴人甲○○遂以每月20
    萬元之代價另行租借其他場地。且參加人主張欲將系爭房屋
    拆除並收回系爭基地，上訴人甲○○即不再招收會員以免遭
    受更為巨大之損失，被上訴人刻意隱瞞被上訴人與參加人就
    系爭房屋坐落基地租賃期間僅至93年7月30日之事實，使上
    訴人甲○○陷於錯誤與之簽約並投入鉅資裝潢改良，致受有
    營業上之損失，是上訴人甲○○自得依不完全給付之法律關
    係向被上訴人請求4,141,445元之損害賠償，若被上訴人執
    意終止系爭房屋3樓之租賃契約，上訴人甲○○得主張以上
    開損害賠償請求權與被上訴人所主張之租金及相當於租金之
    損害賠償互為抵銷。另依土地法第100條第3款規定，被上訴
    人主張上訴人甲○○所應給付之36萬元中應扣除已收取押租
    金6萬元等語。並上訴聲明：(一)原判決廢棄。(二)駁回被上訴
    人在第一審之訴。
四、參加人陳述：押租金係被上訴人收取，我沒有拿到，不應該
    由我還，我願意繼續租給甲○○，我同意以80萬元買下系爭
    房屋，所以和被上訴人沒有瓜葛等語。
五、兩造不爭執之事項：
  (一)系爭房屋坐落之土地係被上訴人向參加人所承租，租期自87
    年8月1日起至93年7月30日止，93年4月間參加人發函被上訴
    人表明系爭土地租期屆至後不再續租之意，被上訴人於93年
    8月26日具狀起訴確認系爭房屋之所有權為被上訴人所有，
    被上訴人與參加人於93年11月4日原法院93年度訴字第514號
    民事事件成立訴訟上和解，和解內容為：1.被上訴人願於94
    年1月31日前給付參加人60,000元。2.被上訴人願於94年1月
    31日前拆除系爭房屋，無條件返還系爭建物坐落之土地予參
    加人。參加人於94年2月1日聲請強制執行，被上訴人於94年
    5月12日復將系爭房屋售予參加人，參加人於94年5月12日請
    求撤回執行。
  (二)系爭房屋1樓係出租予上訴人乙○○，租期自91年6月1日起
    至97年5月31日止，租金每月12萬元，系爭房屋3樓部分，則
    出租予上訴人甲○○，租期自91年9月1日起至97年9月10日
    止，租金每月3萬元，上訴人等2人自93年5月1日起即未給付
    租金予被上訴人。
六、關於上訴人乙○○部分：
  (一)被上訴人主張：其與上訴人乙○○就系爭房屋1樓之租賃契
    約已於93年10月23日因被上訴人行使解除權而告終止等語。
    上訴人辯稱：被上訴人並未於存證信函所載履行期屆至後，
    更為催告上訴人乙○○履行之意思表示，該存證信函不生催
    告之效力，被上訴人終止租賃契約不合法等語。經查：
    1.按承租人租金支付有遲延者，出租人得定相當期限，催告
      承租人支付租金，如承租人於期限內不為支付，出租人得
      終止租約；租賃物為房屋者，遲付租金之總額，非達２個
      月之租額，不得依前項之規定終止租約，其租金約定於每
      期開始時支付者，並應於遲延給付逾２個月時，始得終止
      契約，民法第440條第1、2項定有明文。次按民法第440條
      第1項僅定出租人應定相當期限，催告承租人支付欠租，
      無須敘明不於期限內支付欠租，將發生若何效果，上訴人
      之催告書如其所定期限係屬相當，縱未記載苟不依限支付
      欠租即行終止契約，亦發生催告之效力，此有最高法院44
      年台上字第1098號判例可資參照。再按出租人一方面為定
      期催告承租人支付租金之意思通知，同時為於期限內不為
      支付租金，即為終止租約之意思表示，應認為有效。
    2.上訴人乙○○自93年5月1日起即未按租賃契約之約定按時
      繳納租金，迄被上訴人93年10月18日寄發存證信函止，共
      計6個月之租金未付等情，為兩造所不爭執。上訴人乙○
      ○於訂約時曾交予被上訴人36萬元作為押租保證金乙節，
      為被上訴人所自承，是將上訴人乙○○前所預付之押租金
      36 萬元用以抵償其未付之租金後，尚有3個月之租金迄未
      繳納。上訴人乙○○辯稱：因參加人主張系爭房屋所坐落
      之土地為其出租予被上訴人，租期至93年7月30日止，屆
      滿不再續租，被上訴人隱瞞上情，使上訴人乙○○與之訂
      定租期至97年5月31日之租賃契約，上訴人乙○○為免因
      被上訴人與參加人之糾紛，致將來有無法使用租賃物之虞
      ，而遭受重大損失，曾發函予被上訴人行使同時履行抗辯
      權，表明在未獲被上訴人允諾上訴人乙○○承租使用系爭
      房屋1樓之權利無缺前，拒絕給付所積欠之租金，是上訴
      人乙○○係因有第三人就租賃標的物主張權利而依法行使
      抗辯權，並非無故積欠租金等語，並提出竹北郵局第702
      號、新竹英明街郵局第1595號存證信函2份為證。惟該存
      證信函之日期分別為93年12月8日及93年12月24日，均在
      被上訴人於93年10月18日發函終止租賃契約後，被上訴人
      既已行使終止權，兩造租賃契約已不復存在，上訴人乙○
      ○不得再行使對待給付之抗辯權。況且被上訴人與參加人
      間就系爭房屋之所有權雖有糾紛，但上訴人乙○○並未舉
      証證明參加人就系爭房屋1樓曾主張權利致其不能為使用
      收益之事實，其不得以參加人出面主張權利為由而拒絕給
      付租金。故上訴人乙○○辯稱：其曾行使同時履行抗辯，
      並非無故拒繳租金云云，尚難採信。
    3.上訴人乙○○自93年5月1日起至93年10月18日止欠繳租金
      ，逾5個月以上，扣除3個月押租金後，仍積欠租金額2個
      月以上，被上訴人以積欠租金為由發函催告上訴人乙○○
      限期於文到5日內繳納，積欠之租金72萬元，並表明如於
      期限內不為支付，被上訴人即有權終止契約，該存證信函
      於93年10月18日由「彭明珠」所簽收，有送達回執為據，
      且為上訴人乙○○所不爭，應認已合法送達，依上開說明
      ，已生合法催告之效力。上訴人乙○○辯稱：需俟存證信
      函所定5日之履行期限屆至後，被上訴人復再定相當期限
      予以催告，始生催告之效力云云，洵無足採。又被上訴人
      於上開存證信函內容亦明確載明有兼為終止契約之意思表
      示，上訴人乙○○未於被上訴人所定之履行期限即93年10
      月24日給付積欠租金，其與被上訴人就系爭房屋1樓之租
      賃契約即因被上訴人行使終止權而告終止。上訴人乙○○
      辯稱：系爭房屋1樓之租賃契約並未合法終止云云，亦無
      足採。
  (二)被上訴人主張其得依據侵權行為及不當得利向上訴人乙○○
    請求所欠繳之租金及相當於租金之損害金共1,412,000元，
    扣除押租金36萬元後，得請求金額為1,052,000元等語。上
    訴人乙○○否認其有上開請求權。經查：
    1.上訴人乙○○積欠被上訴人自93年5月1日起至93年10月24
      日之租金，共5個月又24日，共696,000元（120,000×（5
      ＋24/30））。
    2.按無權占用他人建物，可能獲得相當於租金之利益為社會
      通常之觀念。系爭租賃關係於93年10月24日因終止後，上
      訴人乙○○即無占有使用系爭房屋1樓之正當權源，系爭
      房屋於94年4月27日始交還予被上訴人，上訴人乙○○雖
      辯稱：上訴人乙○○已於94年3月24日通知被上訴人收回
      系爭房屋1樓，被上訴人遲至同年4月27日始點交完成，則
      自94年3月24日起至94年4月27日止，被上訴人受領遲延點
      交期間，上訴人乙○○自毋庸支付租金或相當於租金之損
      害金等語，並提出94年3月24日答辯（一）狀1份為據，惟
      該書狀內僅載明：「若被上訴人真欲收回1樓房屋，可於
      收受本書狀繕本後立即與上訴人進行點交事宜」，不能認
      為其提出給付而被上訴人拒絕受領。上訴人乙○○既未舉
      証證明其已於適當之處所及時期提出給付而被上訴人拒絕
      受領給付等事實，其上開辯詞並無可採。因此，被上訴人
      依據上開規定請求上訴人乙○○給付自93年10月25日起至
      94年4月26日（共6個月零2日）相當於租金之損害金，即
      屬有據。本院審酌系爭房屋1樓所在位置為新竹縣治所在
      之精華地段，面臨馬路之店舖，距離中山高速公路約5分
      鐘車程，附近有量販店、銀行、小學、醫院及政府機關、
      文化中心等，交通甚為便利，經原法院至現場履勘屬實，
      有勘驗筆錄存卷可查，參加人於原法院審理時稱：系爭房
      屋1樓目前另外出租他人作為牛肉麵連鎖店使用，租金每
      月10萬元，而被上訴人出租予上訴人乙○○之月租為12萬
      元等情狀，認本件損害金應以每月12萬元計算，被上訴人
      得請求上訴人乙○○給付728,000元（120,000×（6＋
      2/30）=72 8,000，小數點以下四捨五入，下同）。
    3.被上訴人得向上訴人乙○○請求所欠繳之租金及相當於租
      金之不當得利合計為1,424,000元（696,000+728,000=1,4
      24,000），則被上訴人請求1,412,000元，扣除押租金36
      萬元後，被上訴人得請求金額為1,052,000元。
  (三)上訴人乙○○辯稱：被上訴人隱瞞其與參加人就系爭土地之
    租約迄93年7月31日即已屆至等情，使上訴人乙○○陷於錯
    誤與被上訴人訂定租期至97年5月31日之有瑕疵之租賃契約
    ，上訴人乙○○要求被上訴人儘速解決與參加人之紛爭，均
    未獲被上訴人善意回應，參加人並出面就系爭房屋1樓主張
    權利，揚言土地租期期滿，即欲拆屋還地，致上訴人乙○○
    無法依原定租賃契約期限經營事業因而受有損害，上訴人自
    得依不完全給付之法律關係向被上訴人請求損害賠償，請求
    被上訴人賠償就系爭房屋1樓所支出之有益改良費用及營業
    上損失共計3,780, 555元，並依民法關於債權抵銷之規定，
    主張抵銷等語，並提出營業設施、裝修、建築改良物、及生
    財器具等費用明細表，證明書、請款單、送貨單、交易明細
    表、估價單、檢收單、對帳單、出貨單、93年度財政部台灣
    省北區國稅局營業稅查定課徵核定稅額繳款書、租賃建物改
    良物及營收損失請求賠償明細表、照片等為證。惟查上訴人
    乙○○自承系爭房屋1樓至94年3月底始全面停止營業，並有
    上訴人乙○○所提租賃建物改良物及營收損失請求賠償明細
    表說明欄可參，上訴人乙○○既於94年3月底前就系爭房屋1
    樓部分仍繼續占有使用以之作為火鍋店之營業場所，應認被
    上訴人於93年10月終止租賃契約前已履行提供客觀上合於所
    約定使用、收益之租賃物之義務。至於系爭租約終止後，被
    上訴人即無依民法第423條以合於所約定使用收益之租賃物
    交付予上訴人乙○○之義務，自無所謂應負債務不履行之責
    任可言。因此，縱使被上訴人與參加人間有紛爭存在，上訴
    人乙○○既未提出證據證明參加人於被上訴人終止租賃契約
    前對系爭房屋1樓主張權利致上訴人乙○○不能使用收益系
    爭房屋等事實，其主張其得依不完全給付之法律關係向被上
    訴人請求損害賠償，並主張其所受損害與被上訴人所得請求
    之金額互為抵銷云云，即無可採。
  (四)上訴人乙○○又主張：其就系爭房屋1樓耗費鉅資裝潢，因
    而增加該租賃物之價值，請求就所支出之有益費用與被上訴
    人得請求之數額互為抵銷等語。被上訴人則否認該有益費用
    請求權存在。經查：
    1.按承租人就租賃物支出有益費用，因而增加該物之價值者
      ，如出租人知其情事而不為反對之表示，於租賃關係終止
      時，應償還其費用，但以其現存之價額為限，民法第431
      條第1項定有明文。
    2.兩造租賃契約第9條固約定：「房屋有改裝設施之必要時
      ，乙方（即上訴人乙○○）取得甲方（即被上訴人）之同
      意後得自行裝設，但不得損害原有建築，乙方於交還房屋
      時自應回復原狀。」惟系爭房屋1樓原定租約迄97年5月31
      日始屆滿，被上訴人與上訴人乙○○訂定租賃契約時，亦
      知悉上訴人乙○○係為經營火鍋店之用途，而對上訴人乙
      ○○就系爭房屋1樓所為之裝潢、設備等為增建，並無反
      對之意，而同意增設，上訴人乙○○承租系爭房屋1樓，
      實已預定有6年之使用年限，遂投入金錢予以增設改良，
      嗣後雖認其權利因參加人主張權利有受損之虞而拒繳租金
      ，遭被上訴人提前終止租賃契約，然上訴人乙○○既已出
      資就系爭房屋1樓進行改良，被上訴人復自承其並未依約
      要求上訴人乙○○回復原狀，且於交屋時將該增設之部分
      全數收受，嗣後且將該房屋以原狀賣給地主等情，則上訴
      人乙○○依上開規定請求被上訴人償還就系爭房屋1樓支
      出之有益費用，即屬應予准許。
    3.被上訴人雖稱：上訴人剩餘未拆除之吧台、裝潢、天花板
      、電力輸送設備對上訴人並無任何利益等語。惟被上訴人
      就系爭房屋1樓所增設之裝潢、設備等，經原法院囑託台
      灣省建築師公會新竹縣市辦事處鑑定結果，以新施作之價
      值鑑價總值為953,275元，此有鑑定報告書1份存卷供參。
      又上訴人乙○○自91年6月1日租期開始時起使用其所增設
      之裝潢、設備，迄93年10月24日兩造租賃契約終止時止已
      使用2年4個月又23天（未滿1月以1月計，營利事業所得稅
      結算申報準則第95條第8款參照），依行政院台（86）財
      字第52053號函公布之固定資產耐用年數表及固定資產折
      舊率表所採定率遞減法計算其折舊，上開增設之設備折舊
      後現存之價額應為227,218元（小數點以下四捨五入）。
      故上訴人乙○○得請求被上訴人償還並得主張抵銷之有益
      費用為227,218元，被上訴人主張未拆除之物對其並無利
      益云云，並無可採。經抵銷後，被上訴人得請求之金額為
      824,782元（1, 052,000-227,218）
  (五)綜上所述，被上訴人依租賃契約及不當得利之法律關係，請
    求上訴人乙○○給付824, 782元及自起訴狀繕本送達後之94
    年3月13日起按年息百分之5計算之利息，為有理由，應予准
    許，逾此部分為無理由，應予駁回。
七、上訴人甲○○部分：
  (一)被上訴人主張：其與上訴人甲○○就系爭房屋3樓之租賃契
    約已於93年10月24日，因被上訴人行使解除權而告終止等語
    ，並提出新竹英明街郵局第1290號存證信函及回執影本為証
    。上訴人甲○○則辯稱：該存證信函上之收件人欄上所記載
    者為「張淑娟」，並非上訴人甲○○，是該存證信函能否認
    已對上訴人甲○○為合法終止租約之意思表示，已非無疑，
    況被上訴人並未於存證信函所載履行期屆至後，更為催告上
    訴人甲○○履行之意思表示，是上開存證信函尚不生催告之
    效力，更遑論被上訴人欲以該存證信函兼作為終止租賃契約
    之通知，是被上訴人終止租賃契約應不合法等語。經查被上
    訴人所提存證信函收件人姓名、回執上收件人姓名均記載為
   「張淑娟」，非上訴人甲○○，被上訴人催告之對象係針對
   「張淑娟」，而非上訴人甲○○，且該存證信函係由「彭明
    珠」而非上訴人甲○○簽名收受，縱上訴人甲○○嗣後收受
    該信函，依法亦不能認為對上訴人甲○○發生通知或終止租
    約之效力。
  (二)被上訴人於94年5月12日將系爭房屋售予參加人，有被上訴
    人提出之建築物買賣契約書在卷可稽，上訴人甲○○對該買
    賣契約書形式上真正亦不爭執。該契約第2條後段規定：「
    第3樓部分因有第三人甲○○使用，乙方（即參加人）同意
    甲方（即被上訴人）與甲○○原定之租約對其繼續有效，甲
    方不另行點交。」第4條補充條款：「買賣標的物（即系爭
    房屋）3樓甲○○占用部分，94年4月前應收取之費用，由甲
    方向甲○○收取，94年5月起由乙方自行處理。」依上開約
    定，被上訴人與上訴人甲○○就系爭房屋3樓之租賃關係，
    僅存續至94年4月30日止，自94年5月1日起參加人即承受被
    上訴人與上訴人甲○○就系爭房屋3樓所訂租賃契約之一切
    權利義務。
  (三)上訴人甲○○自93年5月1日起至94年4月30日止共1年未繳付
    租金予被上訴人一節，為上訴人甲○○所不爭，兩造之租金
    約定為每月3萬元，則被上訴人依租賃契約之法律關係，請
    求上訴人甲○○給付積欠之12個月租金36萬元，核屬有據，
    應予准許。
  (四)上訴人甲○○辯稱：被上訴人得請求給付之金額，應扣除訂
    約時所預付之押租金等語。查被上訴人於94年5月12日將系
    爭房屋售予參加人，系爭租賃契約依民法第425條買賣不破
    租賃之規定，應繼續存在於甲○○與參加人之間，被上訴人
    對於承租人契約上之權利義務，即皆移轉予參加人（院字第
    1266號解釋參照）。惟民法第425條所謂對於受讓人繼續存
    在之租賃契約，係指民法第421條第1項所定意義之契約而言
    ，若因擔保承租人之債務而授受押金，則為別一契約，並不
    包含在內，此項押金，雖因其所擔保之債權，業已移轉，應
    隨同移轉於受讓人，但押金契約，為要物契約，以金錢之交
    付，為其成立要件，押金權之移轉，自亦須交付金錢，始生
    效力（司法院院字第1909號解釋參照)。參加人主張其未取
    得上訴人甲○○所交付被上訴人之押租金，被上訴人並未主
    張並証明其已將押租金債權移轉與參加人，則系爭押租金契
    約，仍然存在於兩造之間。兩造間之租賃契約已不存在，上
    訴人甲○○即得請求被上訴人返還系爭押租金，故上訴人甲
    ○○主張押租金6萬元應予扣除等語，即屬可採。欠租36萬
    元扣除押租金6萬元後，上訴人甲○○僅應給付被上訴人30
    萬元。
  (五)上訴人甲○○辯稱：承租系爭房屋3樓後，花費鉅資裝潢改
    良系爭房屋3樓作為經營SPA生活館及美容教學之用，前1、
    2年不斷作形象廣告，花費上百萬元，正要進入佳境廣收會
    員之際，詎因被上訴人與參加人就系爭房屋間之紛爭，因被
    上訴人及參加人均不願提供系爭房屋3樓之所有權資料予上
    訴人甲○○，致上訴人甲○○無法申請公共安檢，將系爭房
    屋3樓作為甲○○承接行政院勞工委員會職業訓練課程之場
    地，上訴人甲○○遂以每月20萬元之代價另行租借其他場地
    ，所受損失已屬重大，且參加人復主張欲將系爭房屋拆除並
    收回系爭房屋所坐落之基地，上訴人甲○○迫於此，即不再
    招收會員以免遭受更為巨大之損失，被上訴人刻意隱瞞其與
    參加人就系爭房屋坐落基地租賃期間僅至93年7月30日之事
    實，使上訴人甲○○陷於錯誤與之簽約並投入鉅資裝潢改良
    ，致受有營業上之損失，是上訴人甲○○自得依不完全給付
    之法律關係向被上訴人請求4,141,445元之損害賠償，並得
    依民法上關於債權抵銷之規定，以上開損害賠償請求權與被
    上訴人所主張之上訴人甲○○應給付之租金360,000元互為
    抵銷等語，並提出優良商店證明、獎狀、證書、聘書、訓練
    場地租用同意書、保險單、消防安全設備檢修申請表、報告
    書、佳美美容室營業設施、裝修、建築改良物及生財器具等
    費用明細表、平面配置圖、訂購約定書、估價單、收據、送
    貨單、報價單、財政部台灣省北區國稅局93年度營業稅查定
    課徵核定稅額繳款書、佳美美容室租賃建物改良物及營收損
    失請求賠償明細表等為證。惟查上訴人甲○○自承其迄今仍
    占有使用系爭房屋3樓，且系爭租約之出租人因被上訴人將
    系爭房屋售予參加人而變更為參加人，系爭房屋自出租迄今
    均由上訴人甲○○依約為使用收益，不能認為被上訴人有債
    務不履行情事。上訴人甲○○所提上開資料充其量僅能證明
    其有支出費用之事實，不能證明其因被上訴人與參加人間之
    紛爭致其受有損害之事實。上訴人甲○○既未能提出證據足
    証被上訴人與參加人就系爭土地之紛爭致無法達成原定租約
    所約定合於使用、收益之狀態或致其受有損害等事實，其主
    張其得依不完全給付之債務不履行法律關係請求就其所受損
    害與被上訴人所得請求之金額互為抵銷云云，難認有理。
  (六)再按承租人主張民法第431條第1項有益費用償還請求權之前
    提為租賃關係業已終止，此觀法條之規定自明，被上訴人與
    上訴人甲○○就系爭房屋3樓之租賃契約迄未合法終止，自
    94年5月1日起系爭房屋3樓之租賃關係即存在於參加人與上
    訴人甲○○之間，且上訴人甲○○猶繼續使用系爭房屋3樓
    ，則甲○○主張其請求被上訴人應償還有益費用，並與被上
    訴人得請求之租金互為抵銷云云，即屬無從准許。
  (七)綜上所述，被上訴人依租賃契約之法律關係請求上訴人甲○
    ○給付30萬元及自起訴狀繕本送達之翌日即94年2月25日起
    按年息百分之5計算之利息，為有理由，應予准許。其逾此
    部分請求即屬不能准許。
八、從而被上訴人依租賃契約及不當得利之法律關係，請求上訴
    人乙○○給付1,052,000元及其中824782元自94年3月13 日
    起算之法定遲延利息，於824,782元及自94年3月13日起按年
    息百分之5計算之利息部分，為有理由，應予准許，逾此部
    分為無理由，應予駁回。被上訴人依租賃契約之法律關係請
    求上訴人甲○○給付36萬元及自94年2月25日起按年息百分
    之5計算之利息，於30萬元及自94年2月25日起算之法定遲延
    利息部分，為有理由，應予准許。逾此所為請求，為無理由
    ，應予駁回。是則原審就超過上開應准許部分，為上訴人甲
    ○○敗訴之判決，自有未洽。甲○○上訴意旨就此部分指摘
    原判決不當，求予廢棄改判，為有理由。原審就上開應准許
    部分，判命上訴人等如數給付，就上開不應准許部分，為被
    上訴人敗訴之判決，於法並無不合。上訴及附帶上訴意旨指
    摘此部分原判決不當，求予廢棄改判，均為無理由，應予駁
    回。
九、本件事證已臻明確，兩造其餘主張與舉證，無一一論列之必
    要，併此敘明。
十、據上論結，本件甲○○之上訴為一部有理由，一部無理由，
    ，附帶上訴及乙○○之上訴均為無理由，依民事訴訟法第
    449條第1項、第450條、第78條、第79條，判決如主文。
中　　華　　民　　國　　96　　年　　5　　月　　29　　日
　　　　　　　　　  民事第十三庭
                        審判長法　官　黃嘉烈
　　　　　　　　　　　        法　官  李媛媛
　　　　　　　　　　　        法　官  高鳳仙
正本係照原本作成。
不得上訴。
中　　華　　民　　國　　96　　年　　5 　　月　　31　　日
　　　　　　　　　　　　　　　書記官　黃慶霽
